【裁判字號】    95,簡上,173
【裁判日期】    950524
【裁判案由】    違反醫師法
【裁判全文】
臺灣板橋地方法院刑事判決             95年度簡上字第173號
上  訴  人  臺灣板橋地方法院檢察署檢察官
被      告  甲○○
上列上訴人因被告違反醫師法案件，不服本院95年度簡字第417
號、中華民國95年1 月24日第一審判決（聲請案號：94年度偵字
第20579 號），提起上訴，本院管轄之第二審合議庭判決如下：
    主  文
原判決撤銷。
甲○○未取得合法醫師資格，擅自執行醫療業務，處有期徒刑壹
年，緩刑肆年。牙科診療椅壹張、齒模貳拾個、探針拾支、紫外
線殺菌燈貳台、酒精燈貳個、研磨手機壹組、雙氧水壹瓶及假牙
黏著劑壹批，均沒收之。
    事  實
一、甲○○明知其未取得合法醫師資格，不得擅自執行醫療業務
    ，竟自民國88、89年間起，在臺北縣鶯歌鎮○○路69號，開
    設「永美牙科」作為醫療場所，配置牙科診療椅、齒模、探
    針、紫外線殺菌燈、酒精燈、研磨手機、雙氧水及假牙黏著
    劑等相關藥械，利用其先前習得之技術，擅自為不特定客戶
    執行鑲牙等牙科醫療業務。迄於93年12月間，甲○○以新臺
    幣2 萬5 千元之代價，為黃福麟施以全口鑲牙，嗣黃福麟持
    甲○○所開立之醫療收據，向行政院國軍退除役官兵輔導委
    員會板橋榮譽國民之家請領鑲牙補助費，審計部查核結果，
    發現「永美牙科」並未登錄，甲○○亦無醫師執業紀錄，經
    函請臺北縣政府衛生局前往稽查，現場仍配置有牙科診療椅
    1 張、齒模20個、探針10支、紫外線殺菌燈2 台、酒精燈2
    個、研磨手機1 組、雙氧水1 瓶及假牙黏著劑1 批等物（均
    未扣案），始循線查悉上情。
二、案經臺北縣政府移送臺灣板橋地方法院檢察署檢察官偵查後
    聲請以簡易判決處刑。
    理  由
一、上揭事實，業據被告甲○○於本院審理時坦承不諱，並有審
    計部94年7 月26日台審部貳字第0940002313號函及所檢附之
    「永美牙科」醫療收據、行政院國軍退除役官兵輔導委員會
    板橋榮譽國民之家93年度12月份原始憑證、該委員會94年7
    月13日輔計字第0940002227號函、臺北縣政府衛生局現場稽
    查工作日誌表、訪問紀要等影本各1 件、現場照片4 幀附卷
    可稽，事證至為明確，被告犯行洵堪認定，應依法論科。
二、核被告所為，係犯醫師法第28條前段之未取得合法醫師資格
    擅自執行醫療業務罪。所謂「業務」，係指以繼續之意思，
    反覆實行同種類的行為為目的之社會活動，當然包含多數行
    為，故被告對不特定客戶施以治療之行為雖有多次，均在執
    行同一醫療業務，為實質上一罪。而被告開始執行醫療業務
    後，醫師法雖曾於91年1 月16日修正公布，於同年月18日生
    效，惟本件被告執行同一醫療業務之最後行為時（93年12月
    間），既在前開修正後醫師法生效之後，自應逕予適用修正
    後之現行規定論處，不生比較新舊法之問題。
三、原審以被告犯行明確，依法論罪科刑，原非無見。惟查：被
    告對不特定客戶施以多次治療行為，均係在執行同一醫療業
    務，為實質上一罪，已如前述，無連續犯之可言，原審判決
    認屬連續犯，洵有未洽。又本件經審計部函請臺北縣政府衛
    生局前往稽查，現場仍配置有牙科診療椅1 張、齒模20個、
    探針10支、紫外線殺菌燈2 台、酒精燈2 個、研磨手機1 組
    、雙氧水1 瓶及假牙黏著劑1 批等物，有前揭現場工作日誌
    表、現場照片在卷可證，依法均應沒收之（詳下述），原審
    判決漏未就上開紫外線殺菌燈2 台及研磨手機1 組諭知沒收
    ，亦有疏誤。從而，公訴人上訴指摘原審判決為不當，為有
    理由，爰將原審判決撤銷，並由本院管轄之第二審合議庭自
    為判決。爰審酌被告犯罪之動機、目的、手段、執行業務期
    間、所生危害及犯罪後之態度等一切情狀，量處如主文所示
    之刑，以示懲儆。又被告前未曾受有期徒刑以上刑之宣告，
    有臺灣高等法院被告前案紀錄表1 件附卷可稽，其一時失慮
    ，致罹刑章，歷此偵、審教訓，當知所警惕，信無再犯之虞
    ，本院因認對於被告所宣告之刑，以暫不執行為適當，爰併
    予宣告緩刑4 年，以勵自新。
四、被告在上址醫療場所內配置之牙科診療椅1 張、齒模20個、
    探針10支、紫外線殺菌燈2 台、酒精燈2 個、研磨手機1 組
    、雙氧水1 瓶及假牙黏著劑1 批等物，衡情顯係被告所有、
    供其實施本件犯罪所用之藥械，雖未據扣案（原審判決誤載
    為已扣案），惟無證據足認已經滅失，依醫師法第28條前段
    之規定，均應宣告沒收之。
據上論斷，應依刑事訴訟法第455 條之1 第1 項、第3 項、第36
9 條第1 項前段、第364 條、第299 條第1 項前段，醫師法第28
條前段，刑法第11條前段、第74條第1 款，判決如主文。
本案經檢察官蘇揚旭到庭執行職務。
中    華    民    國    95    年    5     月    24    日
                  刑事第十六庭  審判長法  官  陳鴻清
                                      法  官  歐陽漢菁
                                      法  官  朱嘉川
以上正本證明與原本無異。
本件不得上訴。
                                      書記官  陳聖儒
中    華    民    國    95    年    5     月    26    日
附錄本案論罪科刑法條全文：
醫師法第28條：
未取得合法醫師資格，擅自執行醫療業務者，處6 個月以上5 年
以下有期徒刑，得併科新臺幣30萬元以上150 萬元以下罰金，其
所使用之藥械沒收之。但合於下列情形之一者，不罰：
一  在中央主管機關認可之醫療機構，於醫師指導下實習之醫學
    院、校學生或畢業生。
二  在醫療機構於醫師指示下之護理人員、助產人員或其他醫事
    人員。
三  合於第11條第1 項但書規定。
四  臨時施行急救。


司法院資訊處製作；財團法人民間司法改革基金會備份。
